【裁判字號】    99,交聲,1216
【裁判日期】    991231
【裁判案由】    違反道路交通管理處罰條例聲明異議
【裁判全文】
臺灣士林地方法院交通事件裁定       99年度交聲字第1216號
原處分機關  交通部公路總局臺北地區監理所基隆監理站
異  議  人
即受處分人  新好通運有限公司
代  表  人  陳忠勇
上列受處分人因違反道路交通管理處罰條例案件，對於交通部公
路總局臺北區監理所基隆監理站民國99年11月11日所為之處分（
原處分案號：基監字第42—U00000000 號）聲明異議，本院裁定
如下：
    主    文
異議駁回。
    理    由
一、按汽車裝載貨物超過核定之總重量、總聯結重量者，處汽車
    所有人罰鍰，並記汽車違規紀錄1 次，其應歸責於汽車駕駛
    人時，除依第3 項規定處汽車駕駛人罰鍰及依第63條第1 項
    第2 款規定記點外，並記該汽車違規紀錄1 次；有前2 項規
    定之情形者，應責令改正或當場禁止通行，並處新臺幣（下
    同）1 萬元罰鍰，超載10公噸以下者，以總超載部分，每1
    公噸加罰1 千元；超載逾10公噸至20公噸以下者，以總超載
    部分，每1 公噸加罰2 千元；超載逾20公噸至30公噸以下者
    ，以總超載部分，每1 公噸加罰3 千元；超載逾30公噸者，
    以總超載部分，每1 公噸加罰5 千元；未滿1 公噸以1 公噸
    計算，道路交通管理處罰條例第29條之2 第1 項、第3 項，
    分別定有明文。又駕駛汽車裝載貨物超過核定之總重量或總
    聯結重量，未逾10% ，而未嚴重危害交通安全、秩序或發生
    交通事故，且情節輕微，以不舉發為適當者，交通勤務警察
    或依法令執行交通稽查任務人員得對其施以勸導，免予舉發
    ，違反道路交通管理事件統一裁罰基準及處理細則第12條第
    1 項第13款亦有明文。
二、原處分意旨略以：異議人即受處分人新好通運有限公司（下
    稱新好公司）所有之車號016-KR號營業貨櫃曳引車，於民國
    99年9 月22日凌晨0 時40分許，由司機林文龍駕駛該車裝載
    貨物，行經基隆港東9 碼頭出入口處，過磅總重73.5公噸，
    因該車核重35公噸，超載38.5公噸，經內政部警政署基隆港
    務警察局員警舉發有「汽車裝載貨物超過核定之總重量」之
    違規，爰依道路交通管理處罰條例第29條之2 第3 項，裁處
    受處分人20萬5 千元罰鍰等語。
三、聲明異議意旨略以：本件系爭車輛違規地點仍在基隆港E9碼
    頭港區○○○○道路交通管理處罰條例第3 條所規範之道路
    範圍，且當日係司機林文龍先發現重量有誤，主動聯絡受處
    分人代理人，商借聯興貨櫃場地磅過磅，並非惡性超載，舉
    發員警開立本件違規單實有誤判，爰聲明異議，請求撤銷原
    處分。
四、經查：
  (一)新好公司所有之車號016-KR號營業貨櫃曳引車，經核定裝載
    貨物重量為35公噸，該車由司機林文龍駕駛，於99年9月22
    日凌晨0 時40分許，行經基隆港東9 碼頭出入口處，經過磅
    測重73.5公噸，超載38.5公噸等情，為異議人所不爭執，並
    有內政部警政署基隆港務警察局舉發違反道路交通管理事件
    通知單、現場照片等件附卷可稽，堪信為真
  (二)異議人雖辯稱當日受舉發地點仍在港區○○○○道路交通管
    理處罰條例第3 條所規範之道路範圍云云，惟查基隆港管制
    區內之碼頭岸肩、貨櫃場、碼頭後線及其與岸肩連接之通道
    屬商港裝卸倉儲運轉作業管制區，為特定工作場所，固有別
    於一般道路，惟港區各崗哨出、入口範圍非本局指定之裝卸
    倉儲工作區，乃係供車輛行駛運轉之通道，適用道路交通管
    理處罰條例，有交通部基隆港務局93年11月22日基港港灣字
    第0930021837號函文1 份在卷可稽（見本院卷第35頁），本
    件舉發地點係位在基隆港東9 碼頭出入口處之崗哨處，據證
    人即舉發員警王興迢到庭具結證稱明確（見本院卷第20頁背
    面），並為異議人所不爭執（見本院卷第10頁），參照上開
    函文說明，自仍有道路交通管理處罰條例之適用。
  (三)異議人代理人雖另稱當日係司機先發現重量有異，在員警舉
    發前即主動聯絡伊，伊有指示司機先開到出口處等伊，車輛
    先不要出去，並非惡性超載云云，惟查，證人王興迢具結證
    稱：當時伊在港區出口處崗哨執守望勤務（按：見本院卷第
    10頁動向圖上之標示），異議人的貨櫃車來到崗哨後，司機
    就去辦理提領貨櫃的手續，並沒有任何港務局人員會同司機
    一起來，只有完成該手續車輛就可以出去，但伊發現車嚴重
    傾斜偏右，且輪胎被壓扁，所以等司機完成提領貨櫃手續回
    來後，伊就很明確的告訴他車子輪胎有問題要不要看一下，
    結果司機沒有理伊，也沒有表示他早就發現重量有問題，已
    請相關人員來處理等語，就上車準備離開港區，伊就把他攔
    下請他去過磅，在地磅上伊看到73.5噸的重量，嚇了一跳，
    以為看錯，還請同仁石秉鴻來看一下，確認無誤，就報告主
    管，等主管到達後就依法掣單等語（見本院卷第20頁背面、
    第21頁），證人石秉鴻亦證稱：當天晚上伊在港區入口處崗
    哨執勤（見同上動向圖標示），同仁王興迢走過來，異議人
    的車輛也從東海街開過來，王興迢跟伊說他把這台出站車攔
    下來要過磅，就直接開上過磅處，確定重量是73.5噸，因超
    重蠻嚴重的，伊就通知派出所請人帶紅單並請主管張文勝過
    來，張文勝到達現場瞭解狀況、確認地磅後就叫伊依法舉發
    ；在現場時司機及異議人代理人都沒有表示他們早就發現重
    量有異也也會同港務局人員處理等語（見本院卷第22頁），
    證人張文勝亦證稱：當天同仁告訴伊系爭車輛超載，伊到現
    場看過磅情形已經明顯超重，所以指示依法舉發，在現場時
    異議人代理人並未表示他們早就發現重量有異，有先會同相
    關人員處理等語（見本院卷第23頁背面），難認異議人上開
    辯解屬實；且該車司機當日已完成提領貨櫃手續，有證人張
    文勝庭呈之單一貨櫃動態查詢報表及進口貨櫃已出站清單各
    1 份在卷可稽（見本院卷第32至34頁），異議人雖另辯稱因
    要進崗哨就必須要辦貨櫃提領手續云云，惟此節業據證人王
    興迢證稱：辦理提領貨櫃手續的目的是要出崗哨，要進入崗
    哨並不需要辦這個手續等語明確（見本院卷第24頁背面），
    異議人代理人亦自承與證人並無仇怨（見本院卷第25頁），
    證人自無甘冒偽證刑責無故誣陷異議人之理，堪認證人所言
    屬實，該司機當日確已進行出關之手續，亦無所謂先行告知
    相關人員處理之情事，倘非受證人攔查，該車早已順利離去
    ，是異議人辯稱並非惡意超載云云，洵難置採。
  (四)異議人另稱因當日出口處之地磅檢修中，故司機要確認重量
    一定要先由出口處出站，再繞回進口處過磅，而不能逆向從
    港區內直接使用進口處的地磅云云，惟此節亦據證人石秉鴻
    證稱：港區內的車輛也可以過進口處的地磅，只要聯興公司
    派人管控另一邊要進口的車輛即可，伊就有遇過他派人到一
    邊管制，車子從港區內向右開上進口處的地磅，磅完之後再
    退回港區內等語明確（見本院卷第22頁背面），難認異議人
    所辯可採，且本件係證人王興迢主動發現違規，並非經司機
    告知，業據王興迢前揭證述明確，亦不足為有利異議人之認
    定。
  (五)從而，本件受處分人之違規事實明確，應依法論處。
五、綜上，受處分人所有之車號016-KR號營業貨櫃曳引車，確有
    汽車裝載貨物超過核定重量之違規，舉發機關依法舉發，原
    處分機關依道路交通管理處罰條例第29條之2 等規定，裁處
    受處分人20萬5 千元罰鍰（計算式：1 萬元《罰鍰基數》+
    39公噸《超重38.5公噸，以39公噸計算》x5千元《超重30公
    噸以上者，每1 公噸加罰5 千元》=20 萬5 千元），並記汽
    車違規紀錄1 次，均屬有據。受處分人之異議為無理由，應
    予駁回。
六、據上論斷，依道路交通案件處理辦法第19條，裁定如主文。
中    華    民    國    99    年    12    月    31    日
                    交通法庭法  官  黃珮茹
以上正本證明與原本無異。
如不服本裁定應於送達後5日內向本院提出抗告狀。
                            書記官  張馨尹
中    華    民    國    99    年    12    月    31    日

司法院資訊處製作；財團法人民間司法改革基金會備份。
